臺灣板橋地方法院交通事件裁定　　　　100年度交聲字第640號
原處分機關　交通部公路總局臺北區監理所
異　議　人
即受處分人　袁明鋒
上列異議人即受處分人因違反道路交通管理處罰條例案件，對於
交通部公路總局臺北區監理所，於民國100 年2 月21日所為之處
分（原處分案號：北監自裁字第裁40-C00000000號），聲明異議
，本院裁定如下：
    主    文
原處分撤銷。
袁明鋒不罰。
    理    由
一、原處分意旨略以：異議人即受處分人袁明鋒前於民國98年12
    月5 日22時10分許，駕駛車號5369-KF 號自用一般小客車，
    行經臺北縣新莊市（現改制為新北市新莊區○○○路508 巷
    前時，為警查獲有「駕駛人酒精濃度超過規定標準（0.55mg
    /L以上）」之違規，而當場製單舉發，並經臺灣板橋地方法
    院檢察署（下稱板橋地檢署）檢察官以98年度速偵字第7422
    號為緩起訴處分確定，乃依道路交通管理處罰條例第35條第
    1 項第1 款、第24條第1 項第2 款規定，於99年2 月4 日以
    北監自裁字第裁40-C00000000號裁決書裁處異議人罰鍰新臺
    幣（下同）49,500元、吊扣駕駛執照12個月，並施以道路安
    全講習。嗣異議人對上開處分不服而向法院聲明異議，經臺
    灣板橋地方法院以不得於緩起訴期間尚未屆滿前逕予裁處異
    議人罰鍰為由，於99年3 月31日以99年度交聲字第552 號裁
    定撤銷原處分，並諭知異議人吊扣普通小型車駕駛執照1 年
    及施以道路交通安全講習。茲上開緩起訴處分期間至100 年
    1 月5 日屆滿未經撤銷，又異議人已於99年2 月4 日繳付駕
    駛執照及接受道路安全講習，遂依道路交通管理處罰條例第
    35 條 第1 項第1 款裁處異議人罰鍰49,500元。
二、異議意旨略以：異議人於上揭時、地因酒後駕車事件，業經
    板橋地檢署為緩起訴處分確定，並已於99年2 月2 日遵該署
    之命向國庫支付50,000元，基於一事不二罰，原處分機關不
    應再為罰鍰裁處，爰聲明異議。
三、按汽車駕駛人，駕駛汽車經測試檢定，酒精濃度超過規定標
    準者者，處15,000元以上60,000元以下罰鍰，並當場移置保
    管其車輛及吊扣其駕駛執照1 年，道路交通管理處罰條例第
    35條第1 項第1 款雖定有明文，然：
  (一)行政罰法第26條第1 項前段已明定：一行為同時觸犯刑事法
    律及違反行政法上義務規定者，依刑事法律處罰之。亦即在
    處罰目的、方式相同時，若依刑事法律處罰足以資警惕時，
    即無為一事二罰再處以行政罰之必要。
  (二)又刑事訴訟法第253 條之1 所指之緩起訴處分，其中檢察官
    命被告為金錢給付部分，並得為民事強制執行名義，而具有
    強制性、懲罰性；雖不若易科罰金係以支付金錢作為自由刑
    之替代，惟經由緩起訴處分條件之履行，可使其免於遭檢察
    官起訴，仍具有替代刑罰之效果，且實質上有一定金額之支
    付，而屬「實質之刑事法律處罰」，自應有行政罰法第26條
    第1 項「一事不二罰」規定之適用。此由同法第2 項未將緩
    起訴處分與不起訴處分等同列，益見緩起訴處分有同法第1
    項規定之適用。
  (三)惟94年12月28日修正公佈，並自95年7 月1 日施行之道路交
    通管理處罰條例第35條第8 項規定：「……前項（指有酒精
    濃度超過規定標準而駕駛車輛等情形）汽車駕駛人，經裁判
    確定處以罰金低於本條例第92條第3 項所訂最低罰鍰基準規
    定者，應依本條例裁決繳納不足最低罰鍰之部分。」，依其
    性質，係屬94年2 月5 日公佈，並自95年2 月5 日施行之行
    政罰法第26條第1 項之特別規定。從而，緩起訴所履行之金
    錢給付不足道路交通管理事件統一裁罰基準表最低裁罰基準
    時，原處分機關就不足金額部分，仍得加以裁罰。
四、經查：
  (一)查異議人有於前述時地，酒後駕駛上開自小客車，經警檢測
    呼氣酒精濃度達1.05mg/L，原處分機關乃裁處罰鍰49,500元
    之事實，有台北縣政府（現改制為新北市政府）警察局舉發
    違反道路交通管理事件通知單、板橋地檢署檢察官98年度速
    偵字第7422號緩起訴處分書各1 份附卷可稽。又異議人因上
    開酒駕案件，業經板橋地檢署檢察官於98年12月16日以98年
    度速偵字第7422號為期間1 年、於緩起訴處分確定，收受該
    署檢察官執行緩起訴處分命令通知書後4 個月內，向國庫支
    付50 ,000 元之緩起訴處分，並於99年1 月6 日確定，且異
    議人已於99年2 月2 日支付50,000元予國庫，嗣該緩起訴期
    間於10 0年1 月5 日屆滿未經撤銷等情，有該緩起訴處分書
    、執行緩起訴處分命令通知書、國泰世華商業銀行匯出匯款
    憑證各1 份在卷可稽，堪以認定。
  (二)則依前開三部分之說明，異議人所受緩起訴之處分，實質上
    係該當行政罰法第26條第1 項所定之「刑事法律處罰」，而
    有「一事不二罰」規定之適用；是異議人依緩起訴處分命令
    所向國庫支付之50,000元，既已逾「道路交通管理事件統一
    裁罰基準表所訂最低裁罰基準」（本件係酒後駕駛自小客車
    故為「49,500元」），原處分機關自不得再對異議人加以裁
    罰。
五、綜上所述，異議人固有於前揭時間、地點，駕駛自小客車經
    測試檢定酒精濃度超過規定標準之違規行為，惟原處分機關
    在緩起訴處分實質確定後，漏未審酌異議人已向國庫支付5,
    000 元等情，逕依道路交通管理處罰條例第35條第1 項第1
    款規定裁處異議人罰鍰49,500元，顯與行政罰法第26條第1
    項前段之規定意旨有違，於法未合。從而，應認異議人提起
    異議為有理由，即應由本院將原處分撤銷，改諭知不罰，以
    期適法。
六、據上論斷，應依道路交通事件處理辦法第19條，裁定如主文
    。
中    華    民    國   100    年    3     月    28    日
                  交通法庭  法  官  洪珮婷
上列正本證明與原本無異。
如不服本裁定，應於裁定送達後五日內敘明抗告理由，向本院提
出抗告狀。
                            書記官  陳永訓
中    華    民    國   100    年    3     月    28    日